臺灣花蓮地方法院民事判決
111年度訴字第84號
原      告  黃仲興  
            郭金蘭  
            陳甘玫  
訴訟代理人  簡燦賢律師
            林怡君律師
            郭偲琦  
被      告  李小艶  
兼
訴訟代理人  林三郎  

上列當事人間請求侵權行為損害賠償事件，原告提起刑事附帶民
事訴訟，經本院刑事庭裁定移送前來(110年度附民字第26號)，
本院於民國111年10月5日言詞辯論終結，判決如下：
    主    文
被告應連帶給付原告黃仲興新臺幣(下同)10,000元、原告郭金蘭
5,574元、原告陳甘玫11,030元，及均自民國110年3月25日起至
清償日止，按週年利率百分之5計算之利息。
原告其餘之訴駁回。
訴訟費用由被告連帶負擔百分之2，餘由原告負擔。
本判決第1項各得假執行。被告為原告黃仲興、郭金蘭、陳甘玫
分別以10,000元、5,574元、11,030元供擔保後，得各免假執行
。
原告其餘假執行之聲請駁回。
    事    實
一、原告主張：
　㈠被告林三郎與李小艷為夫妻，在鯉魚潭山湖碼頭從事湖上遊
    船事業，原告黃仲興、郭金蘭、陳甘玫則在址設花蓮縣○○鄉
    ○○村○段00號之潭大陸小吃店從事餐飲工作。其等於民國109
    年7月26日13時許，在潭大陸小吃店前因故起爭執，林三郎
    、李小艷遂共同基於傷害之犯意，於同日13時20分許，在潭
    大陸小吃店前，由林三郎徒手與黃仲興扭打、互毆，李小艷
    再以腳踢黃仲興；郭金蘭見狀欲上前阻止時，李小艷另基於
    傷害之犯意，以木棍毆打郭金蘭臉部，致郭金蘭受有臉部鈍
    傷、腦震盪之傷害；嗣後雙方被他人拉開，衝突暫歇，未幾
    ，李小艷又承前傷害黃仲興之犯意，復持木棍前往上開小吃
    店前與黃仲興發生推擠，並持棍子往黃仲興身上揮打，陳甘
    玫上前阻止時，李小艷又基於傷害之犯意，持藍色遮陽帽揮
    打陳甘玫，致陳甘玫受有頭部鈍傷合併暈眩、左側肩膀鈍挫
    傷之傷害；而黃仲興則因上開接續之衝突受有左前胸壁擦挫
    傷、下背鈍挫傷、左肩膀鈍挫傷、左膝鈍挫傷等傷害。被告
    並因上揭共同傷害犯行而經本院110年度訴字第47號刑事判
    決(下稱系爭刑事判決)有罪確定。原告因被告上揭共同侵權
    行為（下稱系爭侵權行為)而受有下列財產上、精神上損害
    ：
    ⒈黃仲興部分：黃仲興因被告之不法傷害，致受有左前胸壁擦挫傷、下背鈍挫傷、左肩膀鈍挫傷、左膝鈍挫傷等傷害，嗣後又住院進行手術，現仍住院治療中(原醫療費用之請求業經撤回，見本院卷第133、134頁），生活需由家人在旁照料，身體產生難以回復之損害，往後工作、生活造成相當程度之影響，對人格尊嚴亦有受損，精神上受有極大痛苦，而被告犯後至今不聞不問，絲毫未顯現愧疚之心，爰請求精神慰撫金新臺幣(下同)200,930元。
　　⒉郭金蘭部分：
　　  ⑴醫療費用：郭金蘭因系爭侵權行為受有臉部鈍傷、腦震
        盪之傷害，事發當日並因急診就醫而支出醫藥費574元
        。
　　　⑵不能工作損失：郭金蘭原任職於潭大陸小吃店，月薪35,
        000元，因系爭侵權行為經門診長期追蹤治療，至今仍
        有慢性頭暈，無法工作，醫囑建議需休養、不宜勞累等
        語，故受有工作損失280,000元(計算式：35,000元8月
        ＝280,000元)。
　　　⑶精神慰撫金：郭金蘭因被告之不法傷害，至今頭部仍常
        感暈眩，生活需家人在旁照料，已造成日常生活不適，
        身體有無可回復之損害，精神上受有極大痛苦，而被告
        犯後至今不聞不問，絲毫未顯現愧疚之心，爰請求精神
        慰撫金200,000元。
　　⒊陳甘玫部分：　　
　　  ⑴醫療費用：陳甘玫因系爭侵權行為受有頭部鈍傷合併暈
        眩、左側肩膀鈍挫傷之傷害，事發當日並因急診就醫而
        支出醫藥費1,030元。
　　　⑵精神慰撫金：陳甘玫因被告之不法傷害，至今頭部仍常
        感暈眩，已造成日常生活不適，身體有無可回復之損害
        ，精神上受有極大痛苦，而被告犯後至今不聞不問，絲
        毫未顯現愧疚之心，爰請求精神慰撫金300,000元。
  ㈡為此，爰依民法第184條第1項前段、第185條、第193條第1項
    、第195條第1項規定請求被告賠償，並聲明：
    ⒈被告應連帶給付黃仲興200,930元、郭金蘭480,574元、陳
      甘玫301,000元，及均自刑事附帶民事起訴狀繕本送達翌
      日起至清償日止，按週年利率5%計算之利息。
　　⒉原告願供擔保，請准宣告假執行。　　　　　
二、被告則以：就郭金蘭、陳甘玫之醫療費用請求不爭執，但否
    認郭金蘭有工作損失，其主張需休養8個月應屬灌水，並認
    原告請求之精神慰撫金過高，顯有不當等語置辯。並聲明：
    ㈠原告之訴駁回。㈡如受不利判決，被告願供擔保，請准宣告
    免為假執行。
三、下列事項，本院基於下列括號內卷附資料，先予認定。
　㈠被告有如前揭一、之系爭侵權行為，分別致黃仲興受有左前
    胸壁擦挫傷、下背鈍挫傷、左肩膀鈍挫傷、左膝鈍挫傷；郭
    金蘭受有臉部鈍傷、腦震盪之傷害；陳甘玫受有頭部鈍傷合
    併暈眩、左側肩膀鈍挫傷等傷害。嗣經本院以系爭刑事判決
    判處被告犯共同傷害罪、李小豔犯傷害罪有罪確定；另郭金
    蘭於衝突過程中因持鐵製伸縮棚搖動桿毆打林三郎之身體，
    致林三郎受有左肩及後背多處瘀傷挫傷之傷害，亦為系爭刑
    事判決判處犯傷害罪有罪確定。(見本院卷第13-18頁)
　㈡郭金蘭、陳甘玫因系爭侵權行為分別支出醫藥費用574元及1,
    030元。(見本院卷第135頁)
四、本件爭點：
　　原告各項請求有無理由？
    ⒈郭金蘭有無因系爭侵權行為而有不能工作之情形？其請求
      不能工作損失有無理由？
　　⒉原告3人請求精神慰撫金分別以何金額為當？ 　
五、本院之判斷：
  ㈠按因故意或過失，不法侵害他人之權利者，負損害賠償責任
    。不法侵害他人之身體或健康者，對於被害人因此喪失或減
    少勞動能力或增加生活上之需要時，應負損害賠償責任。不
    法侵害他人之身體、健康、自由者，被害人雖非財產上之損
    害，亦得請求賠償相當之金額。數人共同不法侵害他人之權
    利者，連帶負損害賠償責任。民法第184條第1項前段、第19
    3條第1項、第195條第1項前段、第185條第1項前段分別定有
    明文。
　㈡被告因系爭侵權行為，應對原告連帶負損害賠償責任。
　　原告主張遭被告之系爭侵權行為侵害，被告並經系爭刑事判
    決判處犯傷害罪有罪確定等情，已如上揭三、㈠所述，是原
    告主張因系爭侵權行為致受有傷害，且因而產生一定程度之
    精神痛苦等情，自堪採信。揆諸上揭㈠之說明，被告自應對
    原告之損害連帶負損害賠償之責。
　㈢茲就原告各項請求判斷如下：
　　⒈郭金蘭、陳甘玫因系爭侵權行為受有傷害，而分別支出醫
      療費用574元、1,030元等情，業為兩造所不爭執，已如前
      揭三、㈡所述，自堪採信。
　　⒉郭金蘭請求不能工作損失280,000元，為無理由。
　　  ⑴郭金蘭主張其因系爭侵權行為受有8個月無法工作之損失
        240,000元等情，雖提出其花蓮慈濟醫院診斷證明書（
        見附民卷第23頁，下稱系爭診斷證明書）為佐證。惟經
        審視系爭診斷證明書，其「醫囑欄」雖載有：「後續慢
        性頭暈宜休養及不宜太勞累。」等語，惟其「病名欄」
        除載有「臉部鈍傷、腦震盪」等病名外，另載有「頰粘
        膜惡性腫瘤」之病名。是上揭醫囑所稱「宜休養及不宜
        太勞累。」之情，究係因郭金蘭之「臉部鈍傷、腦震盪
        」或「頰粘膜惡性腫瘤」之病情所致，尚不明確。
　　　⑵嗣花蓮慈濟醫院經本院函詢後，函復以：「該診斷證明
        書所稱：『宜休養』，係因『口腔癌術後』，因需定期追蹤
        因癌症後遺症之影響，而宜休養6個月」等語，有該醫
        院111年6月9日慈醫文字第1110001680號函附卷可證(見
        本院卷第89-91頁)。準此，已難認郭金蘭因系爭侵權行
        為而有無法工作之情事。
　　　⑶又郭金蘭對其因系爭侵權行為而有無法工作情事乙節，
        復未有其他舉證，從而，自難認其此部分主張為有理由
        。
　　⒊黃仲興、郭金蘭、陳甘玫之精神慰撫金請求，分別以10,00
      0元、5,000元、10,000元為有理由，逾此部分則無理由。
　　  本院考量兩造彼此認識，均在鯉魚潭營業謀生，僅因故發
      生肢體衝突並有互毆情事之衝突態樣，另郭金蘭亦因本件
      肢體衝突而為系爭刑事判決判處其對林三郎犯傷害罪有罪
      確定，暨原告所受傷害程度等情。並審酌被告2人中，林
      三郎為二專畢業，從事服務業，月收入30,000元，目前要
      撫養兩個小孩，名下有船、土地3筆及車輛1台、李小豔為
      高中肄業，從事服務業，月收入約30,000元，名下有土地
      2筆及房屋1棟等資產(見本院卷第47-53頁)；原告3人中，
      黃仲興於109-110年所得總額分別為236,742元、205,287
      元，名下有土地、房屋、車輛及投資各1筆、郭金蘭於109
      -110年所得總額分別為86,620元、78,583元，名下有車輛
      1台及投資2筆、陳甘玫於109-110年所得總額分別為802,4
      00元、784,124元，名下有土地2筆、房屋、車輛及投資各
      1筆(見本院卷第61-83頁)等情。認黃仲興、郭金蘭、陳甘
      玫之精神慰撫金請求各以10,000元、5,000元、10,000元
      為適當，逾此範圍之請求尚屬過高，不應准許。
　　⒋綜上，原告黃仲興、郭金蘭、陳甘玫得請求賠償之金額分
      別為10,000元、5,574元(計算式：574元＋5,000元＝5,574
      元)及11,030元(計算式：1,030元＋10,000元＝11,030元)。
  ㈣本件係侵權行為之債，被告自侵權行為損害發生時起即負有
    賠償責任，並應加給利息(民法第213條第2項參照)，是本件
    原告請求自附帶民事起訴狀繕本送達翌日起算遲延利息，對
    被告既無不利，自無不可。而本件刑事附帶民事起訴狀繕本
    係於110年3月24日刑案審理中當庭送達被告，有該起訴狀及
    刑事報到單可證(見附民卷第9頁、本院卷第67頁)。從而，
    原告請求自110年3月25日(即繕本送達翌日)起至清償日止，
    按週年利率5%計算之遲延利息，自屬有據。　　
六、綜上所述，原告依侵權行為法律關係，請求被告連帶給付如
    主文第1項所示，為有理由，應予准許。至原告逾此範圍之
    請求，即屬無據，應予駁回。
七、本件原告勝訴部分，係所命給付之金額未逾500,000元之判
    決，依民事訴訟法第389條第1項第5款規定，應依職權宣告
    假執行；並依同法第392條第2項規定，宣告被告預供擔保，
    得免為假執行。至原告敗訴部分，其假執行之聲請，因訴之
    駁回而失所附麗，不應准許。
八、本件事證已臻明確，兩造其餘攻擊防禦方法及舉證，核於判
    決結果不生影響，爰不一一論斷，附此敘明。
九、本件係刑事附帶民事訴訟，而由本院刑事庭移送前來，依刑
    事訴訟法第504條第2項之規定，免納裁判費，且至本件言詞
    辯論終結時，亦未發生其他訴訟費用，故無從確定訴訟費用
    之數額。惟依法仍應依民事訴訟法第79條、第85條第2項規
    定，諭知兩造訴訟費用負擔之比例，以備將來如有訴訟費用
    發生時，得以確定其數額，併予敘明。
中　　華　　民　　國　 111　　年　　11　　月　　 4　　日
                  民事第二庭  法  官  李立青
以上正本係照原本作成。
如不服本判決，應於送達後20日內，向本院提出上訴狀並表明上
訴理由，如於本判決宣示後送達前提起上訴者，應於判決送達後
20日內補提上訴理由書（均須按他造當事人之人數附繕本並繳納
上訴裁判費）。
如委任律師提起上訴者，亦應一併繳納上訴審裁判費。
中　　華　　民　　國　　111 　年　　11　　月　　7 　　日
                              書記官  林政良